【裁判字號】    95,抗,152
【裁判日期】    951123
【裁判案由】    拍賣抵押物
【裁判全文】
臺灣士林地方法院民事裁定               95年度抗字第152號
抗  告  人  甲○○
上列抗告人因與相對人飛霖通運倉儲股份有限公司間拍賣抵押物
事件，對於中華民國95年10月16日本院95年度拍字第1100號裁定
提起抗告，本院裁定如下：
    主  文
抗告駁回。
抗告程序費用新臺幣壹仟元由抗告人負擔。
    理  由
一、按聲請拍賣抵押物，必抵押權所擔保之債權已屆清償期而未
    受清償者始得為之，此觀民法第873 條第1 項自明。且一般
    抵押權與最高限額抵押權有所不同，乃在擔保所登記已存在
    之特定債權，是故，即令抵押權人對債務人另有其他債權已
    屆清償期而未受清償，倘此債權並非抵押權所擔保之特定債
    權者，究不能以此為由，逕聲請拍賣抵押物以求清償。次按
    抵押權經設定登記後，債權人聲請裁定拍賣抵押物，如因債
    務尚未屆期而遭駁回，債權人如尚有爭執，則因聲請拍賣抵
    押物，原屬非訟事件，准許與否之裁定，既無確定實體上法
    律關係存否之性質，要於債權及抵押權之存否，並無既判力
    ，故而對於此項法律關係有爭執之人，應另行提起訴訟，以
    求解決，不得僅依抗告程序聲明其爭執，並據為廢棄裁定之
    理由（最高法院51年度第5 次民、刑庭總會會議決議(三)、51
    年臺抗字第269 號判例參照）。
二、抗告人主張相對人前於民國94年12月6 日至95年7 月26 日
    向聲請人借款新臺幣（下同）2680萬元，並約定95年8 月16
    日清償，並按週年利率6 ％計算利息，並以如附表所示之不
    動產，為上開借款債權設定抵押權之擔保，詎相對人屆期不
    清償，爰依民法第873 條之規定，聲請裁定准許拍賣抵押物
    等語。
三、經查，本件抗告人聲請拍賣抵押物之抵押權，係登記為一般
    抵押權，所擔保者則為經原債權人林文魁讓與，對相對人共
    計300 萬元，清償期為114 年1 月27日，且未約定任何利息
    、違約金之債權，此有聲請人所提出之抵押權設定契約書影
    本、土地建築物他項權利移轉變更契約書影本，以及土地、
    建物登記謄本等各1 份在卷可稽，顯然上開受抵押權擔保之
    債權，與聲請意旨所述金額高達2680萬元，利息按週年利率
    6%計算，且清償期於95年8 月16日即已屆至之借款債權有所
    不同，而系爭抵押權所擔保債權之清償期復未屆至，參酌前
    揭說明，抗告人行使抵押權聲請拍賣抵押物，於法自有未合
    ，原裁定予以駁回，即無不合。抗告意旨略以：伊與相對人
    間之真意係設定最高限額抵押權，而非一般抵押權，且第一
    順位及第二順位抵押權人又因垂涎於遲延利息及違約金，而
    不肯拍賣該抵押物，以了結現有之法律關係，顯有民法第
    148 條權利濫用之違法等語，所稱即使屬實，亦係實體上之
    爭執，應由抗告人另行提起訴訟，以資解決，本件非訟程序
    不得加以審究，仍應為駁回之裁定。
四、據上論結，本件抗告為無理由，依非訟事件法第46條、第21
    條第2 項、第24條第1 項、民事訴訟法第495 條之1第1項、
    第449 條第1 項、第78條，裁定如主文。
中    華    民    國    95    年    11    月    23    日
                  民事第二庭  審判長法  官  陳介源
                                    法  官  王本源
                                    法  官  張國勳
以上正本證明與原本無異。
如不服本裁定，僅得於收受本裁定正本送達後10日內，以適用法
規顯有錯誤為理由，向本院提出再抗告狀（須附繕本一份及繳納
再抗告裁判費新台幣1,000 元），經本院許可後始可再抗告。
中    華    民    國    95    年    11    月    28    日
                                    書記官  秦慧綺


司法院資訊處製作；財團法人民間司法改革基金會備份。
